【裁判字號】    92,訴緝,213
【裁判日期】    921231
【裁判案由】    偽造文書等
【裁判全文】
臺灣高雄地方法院刑事判決                        九十二年度訴緝字第二一三號
    公  訴  人  臺灣高雄地方法院檢察署檢察官
    被      告  乙○○
         （原名黃聖童）
右被告因偽造文書等案件，經檢察官提起公訴（九十一年度偵字第一八二○○號），
嗣因被告就被訴事實為有罪之陳述，本院並聽取當事人之意見後，改依簡式審判程序
進行，判決如左：
    主  文
乙○○共同行使偽造私文書，足以生損害於他人，處有期徒刑肆月，如易科罰金，以
佰元折算壹日。偽造之「臺灣古牛廣告設計有限公司」、「李旻聰」印章各壹顆及
在職證明書上偽造之「臺灣古牛廣告設計有限公司」、「李旻聰」印文各壹枚，均沒
收。
    事  實
一、乙○○（原名黃聖童）明知其於民國八十八年間，並未在設於高雄市苓雅區○○
    ○路二一九巷五號之「臺灣古牛廣告設計有限公司」（下稱臺灣古牛公司）任職
    ，惟為順利向金融機構貸得款項，竟與姓名、年藉不詳，綽號「黃大姐」之成年
    女子共同基於行使偽造私文書、特種文書及意圖為自己不法所有之犯意聯絡，先
    由乙○○於八十八年一月間，將其身分證正本及戶口名簿影本交予「黃大姐」，
    再由「黃大姐」於不詳時、地，委由不知情之某刻印業者偽刻「臺灣古牛公司」
    、「李旻聰」之印章各一枚後，偽造由「臺灣古牛公司」負責人「李旻聰」於八
    十八年一月二十五日出具，用以證明乙○○（黃聖童）自八十五年一月二十日起
    任職於「臺灣古牛公司」之「在職證明書」之特種文書（其上有「臺灣古牛公司
    」、「李旻聰」之偽造印文各一枚），及表示乙○○於八十六年度在「臺灣古牛
    公司」薪資所得為新台幣（下同）五十三萬二千五百五十元（給付淨額）之「各
    類所得扣繳暨免扣繳憑單第二聯」（下稱扣繳憑單）之私文書各一紙後，持交予
    乙○○，均足生損害於「臺灣古牛公司」及李旻聰本人。嗣乙○○乃於八十八年
    二月八日持上開偽造之扣繳憑單及在職證明書，至位於高雄市○○○路四九號之
    「遠東國際商業銀行高雄中正分行」（下稱遠東銀行）辦理申請個人信用貸款，
    並於「遠東國際商業銀行自然人貸款、續借申請書暨徵信調查表」中之服務機構
    欄內，填寫其為「臺灣古牛公司」之員工等資料，而將該申請書連同前揭偽造之
    扣繳憑單、在職證明書等文件，持向不知情之遠東銀行承辦人員行使之，致遠東
    銀行陷於錯誤，通知乙○○於同年月九日前往對保，並核撥貸款三十萬元予乙○
    ○（借款期間自八十八年二月十日起至九十三年二月十日止）。乙○○於取得貸
    款後，陸續繳付二年之本息，惟自九十年二月十日後，即未再繳交任何款項（本
    金部分尚餘二十萬餘元），嗣經遠東銀行就乙○○任職之「臺灣古牛公司」薪資
    欲向本院聲請強制執行時，始悉上情。
二、案經遠東銀行訴由臺灣高雄地方法院檢察署檢察官偵查起訴。
    理  由
一、本件被告乙○○所犯係死刑、無期徒刑、最輕本刑為三年以上有期徒刑以外之罪
    ，其於準備程序中就被訴事實為有罪之陳述，經法官告知簡式審判程序之旨，並
    聽取公訴人及被告之意見後，經本院裁定由受命法官獨任進行簡式審判程序，合
    先敘明。
二、訊據被告乙○○對其未曾任職於「臺灣古牛公司」，並於右揭時、地取得「黃大
    姐」交付之「臺灣古牛公司」出具之在職證明書、扣繳憑單後，持向遠東銀行辦
    理個人信用貸款，經核貸三十萬元，嗣自九十年二月十日起未再繳付任何本息之
    事實，於本院審理時均坦承不諱，並於偵查中供稱：「黃大姐是我們的客人，她
    說可以幫我們辦理貸款，我有拿身分證給他，及戶口名簿影本‧‧‧請他幫我辦
    理貸款」、「（問：你為何要填寫上開資料？）那是『黃大姐』教我寫的，他說
    如照這樣寫會比較好貸款」等語，核與告訴代理人丙○○及遠東公司負責承辦本
    件貸款業務人員朱智來，分別於本院指訴及證述有關被告持「臺灣古牛公司」在
    職證明書、扣繳憑單等偽造文件，向遠東銀行申請信用貸款及徵信、核貸過程之
    情節，大致相符；另被告未曾任職於「臺灣古牛公司」，且「臺灣古牛公司」亦
    未曾出具在職證明書、扣繳憑單予被告等情，亦據證人即「臺灣古牛公司」負責
    人李旻聰於偵查中證述綦詳；此外，復有上開扣繳憑單、在職證明書、遠東國際
    商業銀行自然人貸款、續借申請書暨徵信調查表、本票、消費者小額貸款契約書
    、財政部高雄市國稅局八十六年度被告所得歸戶調件明細表、「臺灣古牛公司」
    及「李旻聰」真正印文表等各一紙附卷可稽，足認被告上開自白核與事實相符，
    應堪採信。綜上所述，本件事證明確，被告犯行，洵堪認定。
三、按員工各類所得扣繳暨免扣繳憑單係屬私文書；而公私立機關或公司行號所出具
    之「在職證明書」，係證明各該機關、行號人員在職之情形，其性質屬於刑法第
    二百十二條所規定之關於服務、能力或其他相類證書之範疇（參照最高法院九十
    年度台上字第六五０七號判決）。是核被告所為，係犯刑法第二百十七條第一項
    之偽造印章、印文罪，同法第二百十六條、二百十二條、第二百十條之行使偽造
    私文書、行使偽造特種文書罪，及同法第三百三十九條第一項之詐欺取財罪。公
    訴人於所犯法條欄中雖漏未論列被告另犯刑法第二百十二條、第二百十六條之行
    使偽造特種文書罪，然公訴人於犯罪事實欄中業已敘及，本院自得併予審理。被
    告與「黃大姐」間，就上開犯行，有犯意之聯絡及行為之分擔，為共同正犯。被
    告與「黃大姐」委由不知情之刻印業者偽刻「臺灣古牛公司」、「李旻聰」之印
    章，為間接正犯。被告偽刻及偽造「臺灣古牛公司」、「李旻聰」之印章、印文
    行為，為偽造特種文書之部分行為，不另論罪。又被告偽造特種文書、偽造私文
    書之低度行為，為行使上開文書之高度行為所吸收，亦均不另論罪。被告以一行
    為行使偽造之私文書、特種文書，為想像競合犯，應從一重依刑法第二百十六條
    、第二百十條之行使偽造私文書罪處斷。被告所犯上開行使偽造私文書、詐欺取
    財罪間，有方法結果之牽連關係，應從較重之行使偽造私文書罪處斷。爰審酌被
    告為求順利取得銀行貸款，竟與「黃大姐」共同偽造私文書、特種文書，並持之
    以行使，向遠東銀行詐取得三十萬元貸款，足生損害於「臺灣古牛公司」、李旻
    聰及遠東公司，法紀觀念薄弱，惟念其貸款後，仍持續繳交二年本息，尚欠貸款
    之本金部分為二十餘萬元，業據告訴代理人丙○○指述在卷，且被告因無法一次
    還清遠東銀行所積欠款項，始未與告訴人達成民事和解，及其犯後坦承犯行，深
    知悔悟等一切情狀，量處如主文所示之刑，併諭知易科罰金之折算標準，以資懲
    儆。又刑法第四十一條雖已於九十年一月十日修正公布，並於同年月十二日生效
    ，其第一項前段規定為「犯最重本刑為五年以下有期徒刑以下之刑之罪，而受六
    個月以下有期徒刑或拘役之宣告，因身體、教育、職業、家庭之關係或其他正當
    事由，執行顯有困難者，得以一元以上三元以下折算一日，易科罰金」，本件被
    告犯罪時間在上開條文修正生效前，然關於易科罰金事項，係關於執行之事項，
    與罪刑之輕重問題無涉，自應尊重制定新法之精神，一律適用新法，不生新舊法
  適用之比較問題，是被告行為後法律已有如上之修正，自應依新法規定併諭知易
    科罰金之折算標準，無比較新舊法適用之問題，附此說明。
四、至偽刻之「臺灣古牛公司」、「李旻聰」印章各一顆，雖未扣案，然無法證明業
    已滅失，依刑法第二百十九條規定，併予宣告沒收；另在職證明書上偽造之「臺
    灣古牛公司」、「李旻聰」印文各一枚，亦應依刑法第二百十九條規定宣告沒收
    。至偽造之上開在職證明書及扣繳憑單第二聯，業經被告提出行使，已非被告所
    有，自毋庸為沒收之諭知，附此敘明。
據上論斷，應依刑事訴訟法第二百七十三條之一第一項、第二百九十九條第一項前段
，刑法第二十八條、第二百十六條、第二百十條、第二百十二條、第三百三十九條第
一項、第五十五條、第二百十九條，罰金罰鍰提高標準條例第一條前段、第二條，判
決如主文。
本案經檢察官甲○○到庭執行職務。
中      華      民      國    九十二    年     十二     月    三十一    日
                                  臺灣高雄地方法院刑事第二庭
                                      法  官  曾鴻文
右正本證明與原本無異。
如不服本判決，應於判決送達後十日內，向本院提出上訴狀。
                                      書記官    王高山
中    華    民    國      九十二      年      十二      月      三十一  日
附錄法條：
中華民國刑法第二百十條 (偽造變造私文書罪)
偽造、變造私文書，足以生損害於公眾或他人者，處五年以下有期徒刑。
中華民國刑法第二百十二條 (偽造變造特種文書罪)
偽造、變造護照、旅券、免許證、特許證及關於品行、能力服務或其他相
類之證書、介紹書，足以生損害於公眾或他人者，處一年以下有期徒刑、
拘役或三百元以下罰金。
中華民國刑法第二百十六條 (行使偽造變造或登載不實之文書罪)
行使第二百十條至第二百十五條之文書者，依偽造、變造文書或登載不實
事項或使登載不實事項之規定處斷。
中華民國刑法第二百十七條第一項 (偽造盜用印章印文或署押罪)
偽造印章、印文或署押，足以生損害於公眾或他人者，處三年以下有期徒
刑。
中華民國刑法第三百三十九條第一項 (普通詐欺罪)
意圖為自己或第三人不法之所有，以詐術使人將本人或第三人之物交付者
，處五年以下有期徒刑、拘役或科或併科一千元以下罰金。


司法院資訊處製作；財團法人民間司法改革基金會備份。
